臺灣高等法院高雄分院刑事判決
111年度金上訴字第148號
上  訴  人  
即  被  告  莊瑞卿


選任辯護人  吳啓源律師（法扶律師）
上列上訴人因詐欺等案件，不服臺灣屏東地方法院110年度金訴
字第89號，中華民國111年3月3日第一審判決（起訴案號：臺灣
屏東地方檢察署110年度偵字第6568號），提起上訴，本院判決
如下：
    主  文
原判決撤銷。
莊瑞卿犯如附表編號1至3所示之罪，各處如附表編號1至3「本院
罪名及宣告刑」欄所示之刑。應執行有期徒刑捌月，併科罰金新
臺幣壹萬伍仟元，罰金如易服勞役，以新臺幣壹仟元折算壹日。
緩刑貳年，緩刑期間付保護管束，並應依附件所示內容履行給付
義務，及接受法治教育參場次。
    事  實
一、莊瑞卿依其智識程度及社會生活經驗，應可預見一般人無故
    取得他人金融帳戶使用，可能用作從事財產犯罪及處理犯罪
    所得之工具，藉此取得贓款及掩飾犯行，逃避檢警人員追緝
    ，又提領帳戶內不明款項後轉交予指定收款者，其提領款項
    之目的極有可能係為製造金流斷點，以掩飾、隱匿該不法所
    得之去向，竟仍基於縱其提供之帳戶供人匯款後，由其提領
    以掩飾、隱匿詐欺犯罪所得之去向，亦不違背其本意之不確
    定故意，與不詳真實姓名年籍之詐欺集團成年成員，共同基
    於詐欺取財及洗錢之犯意聯絡，於民國110年3月下旬某日上
    網瀏覽社群網站Facebook（下稱臉書）徵才廣告後，即與真
    實姓名年籍不詳、通訊軟體LINE名稱為「張智傑」之人（無
    證據證明未滿18歲）聯繫，得知工作內容為提供其金融帳戶
    供匯款，再依指示提領款項，交付予「張智傑」指示之人收
    取，可從中抽取報酬，乃將其所申辦之彰化商業銀行帳號00
    0-00000000000000號帳戶（下稱彰銀帳戶）、臺灣中小企業
    銀行帳號000-00000000000號帳戶（下稱中小企銀帳戶）之
    帳號提供予「張智傑」。嗣該詐欺集團成員即分別於如附表
    編號1至3所示之時間，以如附表編號1至3所示之方式施以詐
    術，致如附表編號1至3所示之洪Ｏ宏、張Ｏ珠、陳Ｏ琦陷於錯
    誤，分別於如附表編號1至3所示之時間，匯款如附表編號1
    至3所示之金額至莊瑞卿帳戶內，再由莊瑞卿依「張智傑」
    指示，分別於如附表編號1至3所示之時間、地點，提領如附
    表編號1至3所示之金額，並分別抽取新臺幣（下同）9,000
    元、2,000元、6,000元之報酬後，將剩餘款項交付「張智傑
    」所指示真實姓名年籍亦不詳、自稱為「業務」之人（無證
    據證明未滿18歲），以此方式掩飾上開詐欺所得款項之來源
    及去向。其後因洪Ｏ宏、張Ｏ珠、陳Ｏ琦發覺受騙後報警處理
    ，始為警循線揭悉上情。
二、案經洪Ｏ宏、張Ｏ珠、陳Ｏ琦訴由屏東縣政府警察局潮州分局
    報告臺灣屏東地方檢察署檢察官偵查起訴。　　
    理  由
壹、程序方面：
一、按被告以外之人於審判外之陳述，雖不符刑事訴訟法第159
    條之1至同條之4之規定，而經當事人於審判程序同意作為證
    據，法院審酌該言詞陳述或書面陳述作成時之情況，認為適
    當者，亦得為證據；當事人、代理人或辯護人於法院調查證
    據時，知有同法第159條第1項不得為證據之情形，而未於言
    詞辯論終結前聲明異議者，視為有前項之同意，刑事訴訟法
    第159條之5定有明文。查本判決以下所引用各項證據資料中
    屬於被告以外之人於審判外陳述之傳聞證據部分，檢察官、
    上訴人即被告莊瑞卿及辯護人於本院審理中均同意有證據能
    力（見本院卷第72、73、177頁），且均未於言詞辯論終結
    前聲明異議，本院審酌上開證據取得過程並無瑕疵，與本案
    待證事實間復具有相當關聯性，亦無證明力明顯過低之情，
    認為以之作為本案證據核屬適當，依前揭規定，應有證據能
    力。
二、本判決所引用之非供述證據，並無證據證明有出於違法取得
    之情形，復經本院依法踐行調查程序，應具有證據能力。
貳、實體方面:　　　　　
一、認定犯罪事實所憑之證據及理由：　　
㈠、前揭犯罪事實，業據被告於本院準備程序及審理時自白認罪
    ，並稱:本案是因為經濟壓力，因為當時我沒有工作，且我
    有2 個小孩要養，所以我想要找工作，我認為這個工作的利
    潤還不錯，所以就去做了，但我也無法分辨與我連繫的有幾
    個人等語（見本院卷第73、193頁）。核與證人即告訴人洪Ｏ
    宏、張Ｏ珠、陳Ｏ琦於警詢中證述遭詐騙匯款之情形（見警卷
    第69至71、93至95、119至122頁）相符，復有彰化商業銀行
    潮州分行110年5月10日彰潮字第1100113號函暨所附客戶基
    本資料、歷史交易明細、臺灣中小企業銀行潮州分行110年4
    月20日110潮州字第41號函暨所附客戶基本資料、歷史交易
    明細、被告提款影像畫面、被告提出之LINE對話紀錄擷圖（
    見警卷第13至53頁）、告訴人洪Ｏ宏之內政部警政署反詐騙
    諮詢專線紀錄表、臺中市政府警察局第一分局公益派出所受
    理詐騙帳戶通報警示簡便格式表、臺灣新光商業銀行綜合活
    期儲蓄存款存摺封面及內頁、新光銀行國内匯款申請書、臺
    中市政府警察局第一分局公益派出所受（處）理案件證明單
    、受理各類案件紀錄表、手機通話紀錄翻拍照片、LINE對話
    紀錄翻拍照片（見警卷第73至91頁）；告訴人張Ｏ珠之內政
    部警政署反詐騙諮詢專線紀錄表、臺北市政府警察局北投分
    局長安派出所受理詐騙帳戶通報警示簡便格式表、國泰世華
    商業銀行匯出匯款憑證、手機通話紀錄翻拍照片、LINE對話
    紀錄翻拍照片、臺北市政府警察局北投分局長安派出所受理
    各類案件紀錄表、受（處）理案件證明單（見警卷第123至1
    37頁）；告訴人陳Ｏ琦之內政部警政署反詐騙諮詢專線紀錄
    表、南投縣政府警察局竹山分局過溪派出所受理詐騙帳戶通
    報警示簡便格式表、金融機構聯防機制通報單、竹山鎮農會
    匯款申請書、LINE對話紀錄翻拍照片、竹山分局竹山分駐所
    受理詐欺案傳真管制表（見警卷第97至117頁）等資料在卷
    可稽。是被告將如事實欄所載之彰銀帳戶、中小企銀帳戶
    提供予「張智傑」後，詐騙集團確實藉以詐欺告訴人洪Ｏ宏
    、張Ｏ珠、陳Ｏ琦作為匯款使用，被告復於告訴人洪Ｏ宏、張Ｏ
    珠、陳Ｏ琦轉帳後，提領其內款項並依「張智傑」指示處理
    等事實，堪以認定。
㈡、詐騙集團利用電話進行詐欺犯罪，並使用他人帳戶作為工具
    供被害者匯入款項，及指派俗稱「車手」之人領款以取得犯
    罪所得，同時造成金流斷點而掩飾、隱匿此等犯罪所得之去
    向，藉此層層規避執法人員查緝等事例，已在平面、電子媒
    體經常報導，且經警察、金融、稅務機關在各公共場所張貼
    防騙文宣廣為宣導，是上情應已為社會大眾所共知。又金融
    機構存款帳戶，攸關存戶個人財產權益之保障，專屬性甚高
    ，衡諸常理，若非與存戶本人有密切之信賴關係，絕無可能
    隨意提供個人帳戶供他人使用；且於金融機構申請開設存款
    帳戶並無特殊之資格限制，一般民眾或公司行號皆可在金融
    機構申請開設帳戶作為提、存款之用，亦可於不同之金融機
    構申請複數之存款帳戶使用，實無向他人取得帳戶使用之必
    要。況如款項之來源合法正當，受款人大可自行收取、提領
    ，故如不利用自身帳戶取得款項，反而刻意要求他人提供帳
    戶並委由他人提領款項，就該等款項可能係詐欺等不法所得
    ，當亦有合理之預期；基此，苟見他人以不合社會經濟生活
    常態之理由徵求金融機構帳戶資料，甚且要求代為提領帳戶
    內之不明款項，衡情當知渠等係在從事詐欺等與財產有關之
    犯罪，並藉此掩飾、隱匿此等犯罪所得之去向等節，亦均為
    週知之事實。查被告於110年3月下旬間將本件彰銀帳戶、中
    小企銀帳戶提供予真實姓名及年籍均不詳之「張智傑」，並
    依「張智傑」指示提款及將款項交予所謂「業務」之人，則
    以被告自承係高職畢業，行為時已滿44歲，曾從事保全、工
    廠作業員，前後至少任職超過5間公司等情（見原審卷第199
    、203頁），且其與「張智傑」之人均無實際接觸，關係並
    不密切，無深厚信任基礎，則被告於如事實欄所示行為時
    ，對於其彰銀帳戶、中小企銀帳戶可能遭作為財產犯罪工具
    等不法用途，及轉入本件帳戶內之款項極可能是詐欺等財產
    犯罪之不法所得，仍親自於如附表編號1至3所示時、地，提
    領告訴人洪Ｏ宏、張Ｏ珠、陳Ｏ琦等人遭詐騙轉入其帳戶內之
    款項而實施詐欺、洗錢之構成要件行為，堪信被告主觀上顯
    具有縱其所提領為詐欺犯罪所得，且提領此等款項即足掩飾
    、隱匿詐欺犯罪所得之去向、所在，亦均不違背其本意之共
    同詐欺取財、洗錢之不確定故意，其所為即係以自己犯罪之
    意思，共同參與上開犯行至明。
㈢、綜上，本件事證明確，被告於本院之自白與事實相符，其上
    開犯行，堪以認定，應依法論科。　　
二、論罪科刑：:　　
㈠、按刑法第339條第1項之普通詐欺取財罪係以意圖為自己或第
    三人不法之所有，以詐術使人將本人或第三人之物交付，為
    其犯罪之基本構成要件，此觀該等條項之規定自明。又詐欺
    取財罪，係目的犯，以意圖為自己或第三人不法之所有，為
    其特別之主觀構成要件要素，而在行為人實行詐欺取財犯行
    之最終目的係在取得所騙取財物現實占有（持有）之場合，
    即如本案之詐騙集團成員實行詐欺取財犯行之最終目的在於
    取得被害人遭詐騙款項之實際占有，則出面自帳戶領取被害
    人遭詐騙款項之行為，因係該罪目的行為之一部，亦屬詐欺
    取財罪之部分構成要件行為，苟有參與其事，即係分擔實行
    詐欺取財之犯罪行為。況被害人遭詐騙後，雖已將款項匯入
    （或經再轉入）指定之某帳戶，但相關款項在遭實際提領前
    ，該帳戶隨時有被查覺而遭凍結之可能，故分擔出面提領詐
    騙款項之工作，更是最終完成詐欺取財犯行之關鍵行為（最
    高法院107年度台上字第1851號判決意旨參照）。準此，本
    案被告依詐騙集團成員「張智傑」指示於如附表編號1至3所
    示所示時、地提款後，再依指示將領得之款項轉交「業務」
    此節，業經認定如前，是被告上開前往提領告訴人等人匯入
    其帳戶內款項之行為，已屬參與分擔詐欺取財構成要件之行
    為，為詐欺取財罪之正犯。
㈡、次按洗錢防制法業於105年12月28日修正公布，並於106年6月
    28日生效施行（下稱新法）。修正前該法（下稱舊法）第1
    條揭櫫之立法目的為「防制洗錢，追查重大犯罪」，而本次
    修法後修正為「為防制洗錢，打擊犯罪，健全防制洗錢體系
    ，穩定金融秩序，促進金流之透明，強化國際合作」，其立
    法目的及保護法益，已自單純國家對重大（特定）犯罪之追
    訴及處罰，擴增至防制洗錢體系之健全、金融秩序之穩定及
    透明金流軌跡之建置。至於洗錢犯罪本質在於影響合法資本
    市場並阻撓偵查，且洗錢之行為包含處置（即將犯罪所得直
    接予以處理）、多層化（即為使偵查機關難以追查金流狀況
    ，以迂迴層轉、化整為零之多層化包裝方式，掩飾或隱匿特
    定犯罪所得）及整合（即收受、持有或使用他人犯罪所得，
    使該犯罪所得披上合法之外衣，回歸正常金融體系）等各階
    段行為，其模式不祗一端，故為澈底打擊洗錢犯罪，新法乃
    參照相關國際標準建議及公約之洗錢行為定義，將洗錢行為
    之處置、多層化及整合等各階段，全部納為洗錢行為，而於
    新法第2條規定：「本法所稱洗錢，指下列行為：一、意圖
    掩飾或隱匿特定犯罪所得來源，或使他人逃避刑事追訴，而
    移轉或變更特定犯罪所得。二、掩飾或隱匿特定犯罪所得之
    本質、來源、去向、所在、所有權、處分權或其他權益者。
    三、收受、持有或使用他人之特定犯罪所得。」以求與國際
    規範接軌。從而，行為人對於特定犯罪所得，基於洗錢之犯
    意，參與整體洗錢過程中任一環節之處置、分層化或整合行
    為，致生新法所保護法益之危險者，即應屬新法所欲禁絕之
    洗錢行為。基此，洗錢之定義，在新法施行後，與舊法之規
    定已然有別，因而過往實務見解認為，行為人對犯特定犯罪
    所得之財物或利益作直接使用或消費之處分行為，或僅將自
    己犯罪所得財物交予其他共同正犯，祗屬犯罪後處分或移轉
    贓物之行為，非本條例所規範之洗錢行為，已與新法所規定
    之洗錢態樣有所扞格。因為行為人如意圖掩飾或隱匿特定犯
    罪所得來源，而將特定犯罪所得直接消費處分，或移轉交予
    其他共同正犯予以隱匿，甚或交由共同正犯以虛假交易外觀
    掩飾不法金流移動，依新法規定，皆已侵害新法之保護法益
    ，係屬新法第2條第1或2款之洗錢行為，尚難單純以不罰之
    犯罪後處分贓物行為視之（最高法院110年度台上字第809 
    號判決意旨參照）。本案被告與詐騙集團不詳姓名成員「張
    智傑」係共犯刑法第339條第1項之詐欺取財罪，屬洗錢防制
    法第3條第2款所規定之特定犯罪，而詐騙集團之不詳姓名成
    員係以如附表編號1至3所示方式對告訴人洪Ｏ宏、張Ｏ珠、陳
    Ｏ琦等人施以詐術，令其等陷於錯誤後，依指示將款項匯入
    被告前開帳戶內，由交易明細資料等金流紀錄即可特定該等
    款項屬於本案詐欺之特定犯罪所得，被告再依指示將之提領
    及轉交詐騙集團不詳姓名成員所謂「業務」之人，客觀上顯
    已製造金流斷點，使詐騙集團不詳姓名成員得以藉此掩飾該
    等詐欺犯罪所得之去向，是被告所為自非僅係為詐欺集團取
    得犯罪所得，而係兼為洗錢防制法第2條第2款之洗錢行為，
    亦應論以同法第14條第1項之一般洗錢罪。
㈢、核被告就附表編號1至3所為，均係犯刑法第339條第1項之詐
    欺取財罪及洗錢防制法第14條第1項之一般洗錢罪；又被告
    於附表編號1至3各以一行為觸犯上開2罪名，各應依刑法第5
    5條規定，從一重論以洗錢防制法第14條第1項之一般洗錢罪
    。另依卷內證據僅得證明被告係與詐騙集團不詳姓名成員「
    張智傑」聯繫並提供帳戶，且依「張智傑」指示提領，惟尚
    無其他積極證據足證被告知悉除「張智傑」以外，另有該詐
    騙集團不詳姓名成員共同參與本件詐欺取財等犯行；又被告
    提領款項後，固依「張智傑」指示交付款項予不詳姓名之「
    業務」，且於原審供稱「張智傑」與不詳姓名之「業務」不
    同，因聲音與他在LINE上面聽起來不一樣等語（見原審卷第
    43頁），惟被告亦稱「張智傑」與不詳姓名之「業務」他都
    不認識，也無法分辨與之連繫的有幾個人等語如前述，雖一
    般詐騙手法常見以多人集團式分工為之，然亦不乏單人或兩
    人共同詐欺之手法，故依卷存之證據，實難以排除詐騙告訴
    人等人之人與被告所稱之「張智傑」、或「張智傑」所稱之
    「業務」為同一人，是依照嚴格證明及罪疑唯利被告原則，
    要難認為本案被告涉有刑法第339條之4第1項第2款所定三人
    以上共同犯詐欺之加重詐欺犯行。公訴意旨認被告所為係構
    成刑法第339條之4第1項第2款之3人以上共同犯詐欺取財罪
    乙節，容有未洽，惟因其社會基本事實同一，並經本院於審
    理時依法告知被告所涉上開詐欺取財罪法條，爰依法變更起
    訴法條。　　
㈣、被告就附表編號1、2告訴人洪Ｏ宏、張Ｏ珠所匯款項進行分次
    提款之行為，係於密切接近時空，侵害同一被害人之財產法
    益，其各次行為之獨立性極為薄弱，依一般社會健全觀念，
    在時間差距上難以強行分開，在刑法評價上，應視為數個舉
    動之接續施行，而為包括之一行為予以評價，為接續犯。　
    　
㈤、被告就附表編號1至3所示犯行，與真實姓名年籍不詳之詐騙
    集團成員間，有犯意聯絡及行為分擔，並互相利用他方之行
    為，以完成共同犯罪之目的，均應依刑法第28條規定分別論
    以共同正犯。
㈥、再以，刑法處罰之加重詐欺取財罪係侵害個人財產法益之犯
    罪，其罪數計算，依一般社會通念，應以被害人數、被害次
    數之多寡，決定其犯罪之罪數（最高法院110年度台上字第5
    093號、108年度台上字第274號判決意旨參照）；就不同被
    害人所犯之詐欺取財行為，受侵害之財產監督權既歸屬各自
    之權利主體，且犯罪時間或空間亦有相當差距，應屬犯意各
    別，行為互殊，而應分論併罰。是被告所為附表編號1至3犯
    行，分別侵害告訴人洪Ｏ宏、張Ｏ珠、陳Ｏ琦等3人之財產法益
    ，其犯罪行為各自獨立，犯意各別，行為互殊，應予分論併
    罰。
㈦、末查，被告於本院審理自白如事實欄所載之犯行，依據洗錢
    防制法第16條第2項之規定，均應減輕其刑。
參、上訴之論斷:
一、原審認被告所為犯行事證明確，予以論罪，固非無見，惟本
    件並無據證明被告所為係犯刑法第339條之4第1項第2款之三
    人以上共同詐欺取財罪已如前述，原審逕論以該罪，自嫌未
    洽；又被告就附表編號1至3所犯一般洗錢罪行，雖於偵查中
    及原審審理時否認犯行，惟於本院審理時既已自白，應依洗
    錢防制法第16條第2項規定減輕其刑，原審未及審酌致未能
    依上開規定減輕其刑；另如前所述，被告於本院審理時已為
    認罪之表示，坦然面對自身錯誤，且被告除於原審與附表編
    號1所示之告訴人洪Ｏ宏達成調解外，於本院審理期間，亦依
    時再給付告訴人洪Ｏ宏餘款5萬元，又與附表編號2、3所示之
    告訴人張Ｏ珠、陳Ｏ琦調解成立，並均依調解內容，給付告訴
    人張Ｏ珠全部之賠償金額共5萬6千元，及給付告訴人陳Ｏ琦第
    一期款5萬元，此有本院111年度附民移調字第60號、61號移
    付調解事件調解筆錄各1份及郵政跨行匯款申請書影本共3份
    附於本院卷可按（見本院卷第113至119、157、165至167頁
    ），足見被告犯罪後之態度已然改善，則本院對其量刑所應
    審酌之犯罪後態度與原審所審酌之基礎已有不同，原審就上
    情亦均未及審酌，均有未洽。是被告上訴暨辯護意旨指摘原
    審量刑過重，為有理由，且原審亦有上揭可議之處，自應由
    本院將原判決撤銷改判。
二、爰以行為人之責任為基礎，審酌被告雖未實際參與詐騙被害
    人之犯行，但仍率爾提供金融機構帳戶資料供他人使用及參
    與提款詐欺贓款之行為，非但造成告訴人洪Ｏ宏、張Ｏ珠、陳
    Ｏ琦受有財產上之損害，更助長詐騙歪風，且為掩飾該不法
    所得與詐欺行為有關，復為洗錢之犯行，破壞社會治安，應
    予非難；惟審酌被告於本院審理時已坦承犯行，坦認其非，
    雖為低收入戶，仍努力與其餘告訴人張Ｏ珠、陳Ｏ琦調解成立
    及依原調解條件給付告訴人洪Ｏ宏所餘之款項，賠償告訴人
    等人所受損害，足見其具有悔意，犯後態度尚稱良好，又被
    告除有與本案相近之時間，另因洗錢防制法案件（幫助洗錢
    ），由原審法院以111年度金簡上字第17號案件審理中外，
    並無其他不良素行，有臺灣高等法院被告前案紀錄表在卷可
    參（見本院卷第123至125頁），兼衡被告犯罪動機（經濟窘
    迫、謀職）、目的、手段、於本院審理中自陳之智識程度、
    屬低收入戶、有需扶養之未成年子女與家庭生活、經濟狀況
    （見本院卷第195頁）等一切情狀，分別量處如附表編號1至
    3「本院罪名及宣告刑」欄所示之刑，併諭知罰金易服勞役
    之折算標準，復考量被告所犯3罪之犯罪類型及行為態樣均
    屬相同，且各次犯罪時間均為110年4月6日，衡以刑法第51
    條所採限制加重原則，兼顧刑罰衡平之要求及矯正受刑人之
    目的，而為整體評價後，定其應執行刑如主文第2項所示，
    併諭知罰金易服勞役之折算標準。
三、緩刑之宣告　　　
    按刑法第74條規定得宣告緩刑者，以未曾受有期徒刑以上刑
    之「宣告」，或前受有期徒刑以上刑之宣告，執行完畢或赦
    免後5年內，未曾受有期徒刑以上刑之「宣告」為條件。而
    所謂未曾受有期徒刑以上刑之「宣告」，是指該宣告刑已確
    定。經查，被告於本判決宣判前，固有與本案相近之時間，
    另因洗錢防制法案件，經原審法院以111年度金簡字第90號
    判處有期徒刑3月，惟現仍由原審法院以111年度金簡上字第
    17號案件審理中，尚未確定等情，有前述臺灣高等法院被告
    前案紀錄表在卷可參。而本件被告原係為謀職，卻一時貪念
    ，而罹此典章，惟事後既已能坦承犯行，且與告訴人3人均
    成立調解，並已依調解條件，履行對告訴人洪Ｏ宏、張Ｏ珠2
    人之全部賠償，另就告訴人陳Ｏ琦部分亦已履行第一期款5萬
    元有如前述，以被告為冊列之低收入戶（見本院卷第141頁
    ），其於附表編號1至3所示各次犯行所得不過9,000元、2,0
    00元及6,000元，仍竭力賠償告訴人洪Ｏ宏、張Ｏ珠、陳Ｏ琦等
    人之損失，並無虛應，顯見被告確有悔悟之情，而告訴人洪
    Ｏ宏、張Ｏ珠、陳Ｏ琦等人亦均表示原諒，同意緩刑，此有前
    揭調解筆錄可按，是本院認被告經此教訓後，自應已知警惕
    ，信無再犯之虞，因認其所宣告之刑，以暫不執行為適當，
    以啟自新，爰依刑法第74條第1項第1款規定宣告緩刑2年。
    再按緩刑宣告，得斟酌情形，命犯罪行為人向被害人支付相
    當數額之財產或非財產上之損害賠償、為預防再犯所為之必
    要命令，刑法第74條第2項第3、8款各定有明文。本院斟酌
    被告因法治觀念不足致為本案犯行，且為督促被告能繼續履
    行對告訴人陳Ｏ琦所餘之賠償義務，使被告知所警惕，並兼
    顧告訴人之權益，認應依刑法第74條第2項第3款規定，於緩
    刑期間課予被告履行上開調解內容之負擔，乃屬適當，且前
    開被告應支付損害賠償部分，依刑法第74條第4項之規定，
    得為民事強制執行名義；另為確保被告建立正確法治觀念，
    避免再犯，認除前開緩刑宣告外，有課予被告預防再犯所為
    必要命令宣告之必要，併依刑法第74條第2項第8款、第93條
    第1項第2款規定，命被告應受法治教育2場次，並付保護管
    束，以期能與被告自新機會之同時，亦可建立被告遵守法律
    規範之觀念，以收矯正被告及社會防衛之效。倘被告未遵循
    本院諭知之前述負擔，情節重大，足認原宣告之緩刑難收其
    預期效果，而有執行刑罰之必要者，依刑法第75條之1第1項
    第4款之規定，檢察官自得向本院聲請撤銷其緩刑之宣告，
    併此說明。　
四、沒收之說明
㈠、按犯洗錢防制法第14條之罪，其所移轉、變更、掩飾、隱匿
    、收受、取得、持有、使用之財物或財產上利益，沒收之；
    犯第15條之罪，其所收受、持有、使用之財物或財產上利益
    ，亦同，洗錢防制法第18條第1項定有明文。惟因洗錢行為
    之標的是否限於行為人者始得宣告沒收，法無明文，是倘法
    條未規定「不問屬於犯罪行為人與否均沒收」時，自仍以屬
    於被告所有者為限，始應予沒收。另按犯罪所得已實際合法
    發還被害人者，不予宣告沒收或追徵，刑法第38條之1第5項
    亦有明文。查本件被告固於警詢中明確供稱：我先抽走9,00
    0元薪水，交付441,000元給對方（附表編號1部分）；我先
    抽走6,000元薪水，交付314,000元給對方（附表編號3部分
    ）；我先抽走2,000元薪水，交付98,000元給對方（附表編
    號2部分）等語（見警卷第6頁）。從而，就附表編號1至3部
    分，被告犯罪所得各為9,000元、2,000元、6,000元，然因
    被告已實際賠償告訴人洪Ｏ宏15萬元；告訴人張Ｏ珠5萬6千元
    ；告訴人陳Ｏ琦第一期款5萬元如前述，賠償金額均已高於犯
    罪所得，已達沒收制度剝奪被告犯罪所得之立法目的，依刑
    法第38條之1第5項規定意旨，即不再予宣告沒收或追徵；至
    被告扣除前揭報酬後之洗錢標的，依被告所稱既已交付予不
    詳真實姓名之「業務」，且依卷內事證，亦無證據可資證明
    被告仍對該等詐得之贓款擁有所有權或事實上處分權限，自
    無從依洗錢防制法第18條第1項之規定對該等款項宣告沒收
    。
㈡、另按供犯罪所用、犯罪預備之物或犯罪所生之物，屬於犯罪
    行為人者，得沒收之。但有特別規定者，依其規定。又犯罪
    所得，屬於犯罪行為人者，沒收之。刑法第38條第2項、第3
    8條之1第1項分別定有明文。查，被告固將其上開金融機構
    帳戶資料提供予不詳真實姓用之「張智傑」供犯罪所用，惟
    本院審酌上開物品並未扣案，且該2帳戶業經警方通報列為
    警示帳戶，對於本案其他共犯而言，已失其匿名性，再遭被
    告或詐欺成員持為犯罪工具之可能性甚微，欠缺刑法上之重
    要性，爰參酌刑法第38條之2第2項規定，認無諭知沒收、追
    徵價額之必要，附此敘明。
據上論斷，應依刑事訴訟法第369條第1項前段、第364條、第299
 條第1項前段，刑法第74條第1項第1款、第2項第3款、第8款、
第93條第1項第2款，判決如主文。
本案經檢察官黃莉紜提起公訴，檢察官黃彩秀到庭執行職務。
中　　華　　民　　國　　111 　年　　9 　　月　　21　　日
                  刑事第五庭    審判長法  官  簡志瑩
                                      法  官  王俊彥
                                      法  官  陳美燕
以上正本證明與原本無異。
如不服本判決應於收受本判決後20日內向本院提出上訴書狀，其
未敘述上訴理由者，並得於提起上訴後20日內向本院補提理由書
狀（均須按他造當事人之人數附繕本）「切勿逕送上級法院」。
中　　華　　民　　國　　111 　年　　9 　　月　　21　　日
                                      書記官  梁雅華
附錄：本案論罪科刑法條全文
洗錢防制法第2條
本法所稱洗錢，指下列行為：
一、意圖掩飾或隱匿特定犯罪所得來源，或使他人逃避刑事追訴
    ，而移轉或變更特定犯罪所得。
二、掩飾或隱匿特定犯罪所得之本質、來源、去向、所在、所有
    權、處分權或其他權益者。
三、收受、持有或使用他人之特定犯罪所得。
洗錢防制法第14條
有第二條各款所列洗錢行為者，處七年以下有期徒刑，併科新臺
幣五百萬元以下罰金。
前項之未遂犯罰之。
前二項情形，不得科以超過其特定犯罪所定最重本刑之刑。
刑法第339條
意圖為自己或第三人不法之所有，以詐術使人將本人或第三人之
物交付者，處五年以下有期徒刑、拘役或科或併科五十萬元以下
罰金。
以前項方法得財產上不法之利益或使第三人得之者，亦同。前二
項之未遂犯罰之。

附表（按撥打電話施詐時間先後順序排列）：
編號 告訴人 詐欺方式 匯款時間 匯款金額（新臺幣） 匯入帳戶 提領時間 提領金額（新臺幣） 提領地點 本院罪名及宣告刑 1 洪Ｏ宏 詐騙集團成員於民國110年4月4日16時59分許起，佯為洪Ｏ宏之姪子，陸續撥打電話予洪Ｏ宏，訛稱：我要投資，要跟你借錢云云，致洪Ｏ宏信於錯誤，於右列時間，以臨櫃匯款之方式，匯款右列金額至被告右列帳戶。 110年4月6日10時7分許 450,000元 彰化商業銀行潮州分行000-00000000000000號帳戶 110年4月6日10時46分許 420,000元 屏東縣○○鎮○○路00號之彰化商業銀行潮州分行 莊瑞卿共同犯洗錢防制法第十四條第一項之一般洗錢罪，處有期徒刑伍月，併科罰金新臺幣壹萬元，罰金如易服勞役，以新臺幣壹仟元折算壹日。       110年4月6日10時50分許 30,000元   2（即起訴書附表編號3） 張Ｏ珠 詐騙集團成員於110年4月5日14時5分許起，佯為張Ｏ珠之外甥，陸續撥打電話予張Ｏ珠，訛稱：我急需現金周轉，要跟你借錢云云，致張Ｏ珠陷於錯誤，於右列時間，以臨櫃匯款之方式，匯款右列金額至被告右列帳戶。 110年4月6日11時56分許 100,000元 彰化商業銀行潮州分行000-00000000000000號帳戶 110年4月6日12時13分許 30,000元  屏東縣○○鎮○○路00號之彰化商業銀行潮州分行自動櫃員機 莊瑞卿共同犯洗錢防制法第十四條第一項之一般洗錢罪，處有期徒刑肆月，併科罰金新臺幣參仟元，罰金如易服勞役，以新臺幣壹仟元折算壹日。       110年4月6日12時13分許 30,000元         110年4月6日12時14分許 30,000元         110年4月6日12時15分許 10,000元   3（即起訴書附表編號2） 陳Ｏ琦 詐騙集團成員於110年4月6日9時20分許起，佯為陳Ｏ琦之姪女，陸續撥打電話、傳送LINE訊息予陳Ｏ琦，訛稱：我要跟人家簽合約，急需用錢云云，致陳Ｏ琦陷於錯誤，於右列時間，以臨櫃匯款之方式，匯款右列金額至被告右列帳戶。 110年4月6日11時9分許 320,000元 臺灣中小企業銀行潮州分行000-00000000000號帳戶 110年4月6日11時35分許 320,000元 屏東縣○○鎮○○路000號之臺灣中小企業銀行潮州分行 莊瑞卿共同犯洗錢防制法第十四條第一項之一般洗錢罪，處有期徒刑伍月，併科罰金新臺幣捌仟元，罰金如易服勞役，以新臺幣壹仟元折算壹日。 

附件
一、被告應給付告訴人告陳Ｏ琦新臺幣（下同）壹拾伍萬元。 二、前項金額之給付方法：自民國111年8月20日起至111年10月20日止，於每月20日前各給付伍萬元，匯入告訴人告陳Ｏ琦於本院111年度附民移調字第60號調解筆錄中所指定之竹山鎮農會瑞竹分部帳戶，如一期不按時履行，視為全部到期。 （備註:被告已於111年8月19日匯入第一期款5萬元至上開指定帳戶）